【裁判字號】    96,中簡上,796
【裁判日期】    970115
【裁判案由】    偽造文書
【裁判全文】
臺灣臺中地方法院刑事判決           96年度中簡上字第796號
上  訴  人  臺灣臺中地方法院檢察署檢察官
被      告  甲○○
                    之1
上列上訴人因被告偽造文書案件，不服本院臺中簡易庭中華民國
96年7月5日96年度中簡字第2053號第一審簡易判決（聲請簡易處
刑案號：95年度偵緝字第2544號）提起上訴，本院管轄第二審之
合議庭判決如下：
    主  文
原判決撤銷。
甲○○連續行使偽造私文書，足以生損害於他人，累犯，處有期
徒刑肆月，如易科罰金，以銀元參佰元即新臺幣玖佰元折算壹日
，減為有期徒刑貳月，如易科罰金，以銀元參佰元即新臺幣玖佰
元折算壹日。如附表所示之支票背面偽造「蔡明松」之署名合計
拾壹枚，均沒收。
    犯罪事實
一、甲○○前於民國88年間因賭博罪，經本院於88年9月9日以88
    年度易字第2552號判處有期徒刑五月，如易科罰金，以銀元
    三百元折算一日確定，於89年1月5日易科罰金執行完畢；竟
    不知悔改，先後於附表所示各該支票之交付日，在臺中市○
    ○路○段297之16號7樓之5之乙○○住處，持各該支票向乙
    ○○調借同額現金時，未經蔡明松授權同意，即基於偽造私
    文書之概括犯意，連續當場在各該支票之背面偽簽「蔡明松
    」之簽名為背書，以表示蔡明松願對各該支票負擔保責任之
    意，再將背書完成之各該支票交付乙○○而連續行使之，足
    以生損害於蔡明松。
二、案經乙○○訴請臺灣臺中地方法院檢察署檢察官偵查後聲請
    簡易判決處刑。
    理    由
一、訊據被告甲○○對上揭犯罪事實坦承不諱，核與證人蔡明松
    、乙○○在檢察官訊問時所證述之情節相符，且有附表所示
    之支票11張附卷可稽。是被告之自白足認與事實相符，其上
    開罪犯應堪認定。
二、本件上訴人上訴意旨略稱：據告訴人乙○○具狀請求上訴，
    其稱被告甲○○係累犯，且所為偽造文書、詐騙鉅款之惡行
    ，致其損失慘重，經濟陷於絕境，若未對被告嚴懲，不僅無
    以維護法紀，更無法保障善良百姓之權益，原審判處被告有
    期徒刑4月，顯屬過輕等詞。惟按刑罰之量定，固屬法院自
    由裁量之職權行使，但仍應審酌刑法第57條所列各款事由及
    一切情狀，為酌量輕重之標準，並非漫無限制；在同一犯罪
    事實與情節，如別無其他加重或減輕之原因，下級審法院量
    定之刑，亦無過重或失輕之不當情形，則上級審法院對下級
    審法院之職權行使，原則上應予尊重，有最高法院85年臺上
    字第2446號判決意旨可資參照。本件被告在本院審理時坦認
    犯行，且於本院審理時給付現金新臺幣 (下同)220,000 元
    予告訴人供作還款金額之一部，而告訴人到庭亦陳明其對原
    審判決量刑部分並無意見，主要係因被告還款金額太少，希
    望被告能還款等情，惟被告積欠告訴人之金錢債務，除依雙
    方約定分期即每月給付15,000元之方式清償外，告訴人僅得
    依民事訴訟及強制執行等程序救濟，此非刑事審判程序得審
    酌及解決之範圍，且審級制度之目的，在於求取判決結果之
    正確及適當，亦即欲藉由審級制度之運作，使上級審得以撤
    銷或糾正下級審法院違法或不當之裁判，以保障刑事訴訟當
    事人之權利，至於被告是否能儘早清償其積欠告訴人之債務
    ，則非審級制度規範之範圍，故告訴人上開持以請求檢察官
    上訴之理由，並非有據。
三、核被告所為，係犯刑法第216條、210條之行使偽造私文書罪
    。被告於各該支票背面偽造「蔡明松」署押之行為，係偽造
    私文書之部分行為，且其偽造私文書之低度行為應為行使之
    高度行為所吸收，均不另論罪。次按94年2月2日修正公布之
    刑法雖已刪除第56條有關連續犯之規定，並自95 年7月1日
    起生效施行，惟按「行為後法律有變更者，適用行為時之法
    律。但行為後之法律有利於行為人者，適用最有利於行為人
    之法律。」，同法第2條第1項定有明文。本件被告前揭多次
    行使偽造私文書之犯行，均發生於95年7月1日之前，且時間
    緊接，觸犯構成要件相同之罪名，顯係基於概括犯意為之，
    依94年2月2日修正公布前之刑法第56條規定，應論以連續犯
    ，且科刑上係以一罪論，屬於裁判上一罪；然若依上開新修
    正刑法，因已無連續犯之規定，被告多次行使偽造私文書之
    犯行，依同法第51條規定係論以數罪，且併合處罰，經比較
    新舊法結果，自以修正前刑法第56條規定對被告較為有利，
    故揆諸前開刑法第2條第1項規定，應依修正前刑法第56條規
    定，對被告多次行使偽造私文書之犯行論以連續犯，並依法
    加重其刑。又被告前於88年間因賭博罪，經本院於88年9月9
    日以88年度易字第2552號判處有期徒刑五月，如易科罰金，
    以銀元三百元折算一日確定，於89年1月5日易科罰金執行完
    畢等情，此有臺灣高等法院被告前案紀錄表1份在卷可稽，
    被告受有期徒刑之執行完畢後，五年以內故意再犯本件有期
    徒刑以上之罪，為累犯，應依刑法第47條第1項之規定，加
    重其刑。且綜上，原審以被告罪證明確，而予以論罪科刑，
    固非無見，惟原審未及審酌被告應適用中華民國九十六年罪
    犯減刑條例予以減刑之情形，容有未洽。本件檢察官循告訴
    人之請求上訴略以原審判決之量刑過輕等詞，為無理由，已
    如上述，惟原判決既有上述可議之處，自應由本院將原判決
    撤銷改判。爰審酌被告犯罪之動機、目的、手段、被害人損
    失程度、對社會所生危害與其犯後坦認犯行、態度良好等一
    切情狀，量處如主文所示之刑，並諭知易科罰金之折算標準
    (查被告行為後，刑法第41條第1項前段業於94年2月2日修正
    公布，並於95年7月1日施行。修正前刑法第41條第1項前段
    規定：「犯最重本刑為五年以下有期徒刑以下之刑之罪，而
    受六個月以下有期徒刑或拘役之宣告，因身體、教育、職業
    、家庭之關係或其他正當事由，執行顯有困難者，得以一元
    以上三元以下（按指銀元）折算一日，易科罰金。」，又被
    告行為時之易科罰金折算標準，修正前罰金罰鍰提高標準條
    例第2條前段（現已刪除）規定，就其原定數額提高為一百
    倍折算一日，則本件被告行為時之易科罰金折算標準，應以
    銀元三百元折算一日，經折算為新臺幣後，應以新臺幣九百
    元折算為一日。惟修正後之刑法第四十一條第一項前段則規
    定：「犯最重本刑為五年以下有期徒刑以下之刑之罪，而受
    六個月以下有期徒刑或拘役之宣告者，得以新臺幣一千元、
    二千元或三千元折算一日，易科罰金。」比較修正前後之易
    科罰金折算標準，以95年7月1日修正公布施行前之規定，較
    有利於行為人，則應依刑法第2條第1項前段，適用修正前刑
    法第41條第1項前段及罰金罰鍰提高標準條例第2條規定，定
    其折算標準)。又被告犯罪時間在96年4月24日以前，且無中
    華民國九十六年罪犯減刑條例不予減刑之情形，應依同條例
    第2條第1項第3款之規定減其宣告刑二分之一，並諭知如易
    科罰金之折算標準，以示懲儆。另被告於如附表所示之支票
    背面偽造「蔡明松」之署名合計11枚，應依刑法第219條規
    定宣告沒收。
據上論斷，應依刑事訴訟法第455條之1第1項、第3項、第369條
第1項前段、第354條、第299條第1項前段，刑法第2條第1項前段
、第210條、第216條、第47條第1項、第219條，修正前刑法第56
條、第41條第1項前段，罰金罰鍰提高標準條例第1條前段，修正
前罰金罰鍰提高標準條例第2條，現行法規所定貨幣單位折算新
臺幣條例第2條，中華民國九十六年罪犯減刑條例第2條第1項第3
款、第7條、第9條，判決如主文。
本案經檢察官丙○○到庭執行職務。
中    華    民    國    97    年    1     月    15    日
                  刑事第3庭    審判長法  官  賴恭利
                                     法  官  陳思成
                                     法  官  楊曉惠
以上正本證明與原本無異。
本件不得上訴。
                                     書記官  陳玲誼
中    華    民    國    97    年    1     月    15    日
附  表：
┌──┬─────┬────┬─────────┬─────┬─────┐
│編號│發  票  日│面    額│付      款      人│票      號│發  票  人│
│    │（交付日為│（新臺幣│                  │          │          │
│    │發票日前約│）      │                  │          │          │
│    │1 個月）  │        │                  │          │          │
├──┼─────┼────┼─────────┼─────┼─────┤
│ 1  │91.7.25   │350000元│泛亞商業銀行大雅分│PB0000000 │呂益池    │
│    │          │        │行                │          │          │
├──┼─────┼────┼─────────┼─────┼─────┤
│ 2  │91.7.26   │180000元│大安商業銀行西臺中│AP0000000 │郭宗偉    │
│    │          │        │分行              │          │          │
├──┼─────┼────┼─────────┼─────┼─────┤
│ 3  │91.7.30   │350000元│同上              │PB0000000 │呂益池    │
├──┼─────┼────┼─────────┼─────┼─────┤
│ 4  │91.7.31   │230000元│臺中縣大里市農會東│AC0000000 │張仁豪    │
│    │          │        │榮辦事處          │          │          │
├──┼─────┼────┼─────────┼─────┼─────┤
│ 5  │91.8.5    │200000元│同上              │AC0000000 │張仁豪    │
│    │          │        │                  │          │          │
├──┼─────┼────┼─────────┼─────┼─────┤
│ 6  │91.8.10   │150000元│同上              │AC0000000 │張仁豪    │
│    │          │        │                  │          │          │
├──┼─────┼────┼─────────┼─────┼─────┤
│ 7  │91.8.10   │150000元│同上              │AC0000000 │張仁豪    │
│    │          │        │                  │          │          │
├──┼─────┼────┼─────────┼─────┼─────┤
│ 8  │91.8.10   │250000元│泛亞商業銀行大雅分│PB0000000 │呂益池    │
│    │          │        │行                │          │          │
├──┼─────┼────┼─────────┼─────┼─────┤
│ 9  │91.8.30   │300000元│臺灣土地銀行太平分│CLA0000000│德法國際有│
│    │          │        │行                │          │限公司（負│
│    │          │        │                  │          │責人劉昌信│
│    │          │        │                  │          │）        │
├──┼─────┼────┼─────────┼─────┼─────┤
│ 10 │91.9.17   │220000元│台新國際商業銀行太│BE0000000 │甲○○    │
│    │          │        │平分行            │          │          │
├──┼─────┼────┼─────────┼─────┼─────┤
│ 11 │91.9.25   │400000元│同上              │BE0000000 │甲○○    │
│    │          │        │                  │          │          │
└──┴─────┴────┴─────────┴─────┴─────┘


司法院資訊處製作；財團法人民間司法改革基金會備份。
